【裁判字號】    97,易,3748
【裁判日期】    980417
【裁判案由】    詐欺
【裁判全文】
臺灣臺北地方法院刑事判決              97年度易字第3748號
公  訴  人  臺灣臺北地方法院檢察署檢察官
被      告  甲○○
上列被告因詐欺案件，經檢察官聲請簡易判決處刑（97年度偵字
第25838號）及移送併辦（98年度偵字第61號），經本院認不宜
以簡易判決處刑，改依通常程序審理，本院判決如下：
    主  文
甲○○幫助意圖為自己不法之所有，以詐術使人將本人之物交付
，處有期徒刑肆月，如易科罰金，以新臺幣壹仟元折算壹日。
    事  實
一、甲○○得預見提供己有金融機構帳戶予他人使用，有遭他人
    持以詐欺取財犯罪工具之虞，仍不違其本意，竟基於幫助詐
    欺取財之未必故意，將其於民國96年11月28日申設玉山銀行
    松山分行0000000000000號帳戶存摺、金融卡、金融卡密碼
    ，於97年9月24日前某日，在不詳處所，交付並告知予一姓
    名年籍不詳成年人。該人即意圖為自己不法所有，分於97年
    9月24日晚間8時許、同日某時許，依序以電話向丙○○、乙
    ○○詐稱於東森購物臺付款方式設定有誤，致渠等陷於錯誤
    ，依序於同日晚間9時14分許、10時33分許，均匯新臺幣2萬
    9,989元至該帳戶。嗣丙○○、乙○○察覺有異報警，始循
    線查悉上情。
二、案經臺北市政府警察局信義分局報請臺灣臺北地方法院檢察
    署檢察官偵查聲請簡易判決處刑及移送併案審理，經本院認
    不宜以簡易判決處刑，改依通常程序審理。
    理  由
壹、證據能力：
    證人即被害人丙○○、乙○○警詢陳述，均係被告以外之人
    於審判外之陳述，惟當事人於本院準備程序並未爭執其證據
    能力，亦未聲請傳訊，顯放棄行使詰問權，復查無顯不可信
    之情，本院審酌該言詞陳述作成時情況，並無違法或不當之
    處，適為本案證據，依刑事訴訟法第159條之5第2項規定，
    應具證據能力。至其餘憑以認定本案犯罪事實之非供述證據
    （詳後述），查無違反法定程序取得之情，依同法第158條
    之4規定反面解釋，亦具證據能力。
貳、實體部分：
一、訊據被告甲○○坦承帳戶為其申設，惟矢口否認有何幫助詐
    欺取財犯行，辯稱：帳戶存摺、金融卡係於址設臺北市○○
    ○路之海天保全公司門口在機車上併同行照遺失云云。惟查
    ：
(一)某姓名年籍不詳成年人，於上開各時向被害人2人詐稱付款設
  定有誤，致渠等陷於錯誤，各匯前述金額款項至被告帳戶，匯
  入後均旋以金融卡提款經悉數領盡各情，業經證人即被害人2
  人證述屬實，復有被告帳戶開戶資料及存戶往來明細表、自動
  櫃員機交易明細單在卷為證，足認某姓名年籍不詳成年人確以
  被告帳戶詐欺取財之事實。
(二)依下列各節，足認被告係主動交付帳戶存摺、金融卡並告知金
  融卡密碼予該成年人：
1.依金融機構存戶領款作業程序，存戶ATM臨櫃提款除金融卡外
  ，尚須金融卡密碼始得為之，堪認該姓名年籍不詳成年人除持
  有被告存摺、金融卡外，尚知悉被告金融卡密碼。惟個人帳戶
  密碼具極高私密性，一般人均秘而不宣，是除經己身告知，實
  難為外人所知；復參酌被告自承：金融卡密碼係伊出生年月日
  ，身分證未曾遺失（本院卷第11頁背面），則除經被告親身告
  知密碼外，他人原無由知悉，是認被告係主動告以金融卡密碼
  。
2.衡施行詐術之人為使不法行為所取財物必歸其所有，自無取用
  非基於原帳戶所有人意思而脫離其持有之帳戶，以免帳戶所有
  人逕自領出款項或掛失帳戶，致處心積慮所取財物卻反由帳戶
  所有人不勞而獲或帳戶經凍結而一切均歸徒勞之風險，是必確
  保該帳戶之管領及使用業經原所有人同意。而一般人均妥善保
  管帳戶存摺、金融卡，若遭竊或不慎遺失，必向金融機構申請
  掛失或報警，以防個人財產權益受不測損害或遭不法之徒用為
  犯罪工具。惟依卷附玉山銀行松山分行98年2月2日玉山松山字
  第0980117001號函：該帳戶於97年7月至9月間並無申請掛失帳
  戶、金融卡紀錄（本院卷第16頁）；復參酌被告自承：玉山銀
  行帳戶係伊唯一帳戶，並無其他行庫帳戶，該帳戶遺失後未申
  請掛失亦未報警，到現在仍僅有此帳戶（本院卷第11頁背面、
  27頁背面），被告在僅有之唯一使用帳戶存摺、金融卡遺失後
  ，竟甘冒帳戶內款項遭他人領取或將該帳戶用以不法犯罪之風
  險，而未向銀行申請掛失該帳戶或報警，其悖於常情之舉措，
  足徵被告顯無意再繼續使用該帳戶，就存摺、金融卡之去向毫
  不在意，應係主動交付他人管理使用無訛。
3.被告就帳戶遺失日期，警詢時先稱：97年7月15、16日遺失（
  臺灣臺北地方法院檢察署97年度偵字第25838號卷第5頁），又
  稱係同年7月底遺失（同頁），復於本院準備程序改稱：97年8
  月份遺失，嗣於本院審理程序再改稱：97年7月初或8月初遺失
  云云（本院卷第26頁背面）。被告就帳戶遺失日期竟前後陳述
  矛盾，其所辯遺失一情，顯有可疑；況依卷附臺北市監理處98
  年2月17日北市監牌字第09860079300號函謂：被告於97年7至9
  月並無申請補發行照紀錄（本院卷第17頁），堪認被告所辯帳
  戶及金融卡與行照於97年遺失一節，洵為虛詞；而其所提卷附
  補發日期為98年2月11日之行照（本院卷第30頁），已在本院
  第1次準備程序之後，顯為自圓其說而事後申補，是該行照不
  足據為有利於被告之認定，其所辯帳戶與行照於97年併同遺失
  云云，實無足採。被告所聲請傳訊證人即海天保全公司職員施
  凱文固於本院審理時證稱：97年7、8月左右，被告打手機或是
  公司電話給伊，說有1個手提包放在機車，忘記拿，請伊幫他
  找，說裡面有貴重物品，印象中比較深刻是被告有提到手提包
  有存摺及錢，有幫被告去機車地方找，但找沒有，就打手機告
  訴被告等語（本院卷第23頁背面-24頁背面）。惟倘被告確如
  證人上開所述誤將存摺置於機車急欲電請友人尋回一情觀之，
  可推知被告應係對於存摺管領甚為謹慎之人，然其於證人告知
  未尋得存摺下，竟未即刻申請掛失或報警，顯悖被告平日管領
  己有財產重要憑證之常情；復酌以被告帳戶於其領出8千元後
  ，僅餘37元，有存戶交易明細表附卷可參，益徵被告顯無意使
  用該帳戶，而確認帳戶餘額寥寥30餘元後，始交付該帳戶之事
  實，至堪認定，是證人施凱文前揭證詞，尚不足據為有利被告
  之認定。
(三)一般人自行向金融機構申請開設帳戶，原則上並無特殊限制及
  困難，故需用帳戶者原得以己之名義申請，而無向他人收集帳
  戶之必要；且時下以人頭帳戶詐騙被害人匯款之行為甚為猖獗
  ，此經媒體廣為報導，政府機關及各金融機構尚多次呼籲民眾
  應謹慎控管己有帳戶且勿交付個人帳戶以免淪為不法犯罪之幫
  助工具，是依一般人智識及社會生活經驗，極易認知收受帳戶
  者悖於常情未使用己之帳戶而使用他人帳戶，顯為遂行存提款
  紀錄不易循線追查之目的，自可產生該收受帳戶者係用於不法
  犯罪之合理懷疑。衡被告為高中教育程度，具一定智識，又有
  工作經驗，而具相當社會生活經驗之成年人，就上情絕難諉為
  不知，是其雖無該姓名年籍不詳成年人使用存摺、金融卡、金
  融卡密碼必持以詐欺取財之確信，惟仍交付並告知之，顯就該
  人縱用以詐欺取財一節，予以容任，堪認被告有幫助詐欺取財
  之未必故意甚明，是本案事證明確，被告幫助詐欺取財犯行，
  洵堪認定，應依法論科。
二、按刑法上之幫助犯，係對於犯罪與正犯有共同認識，而以幫
    助意思，對於正犯資以助力，而未參與實施犯罪之行為者而
    言。被告基於幫助詐欺取財之未必故意，而交付帳戶存摺、
    金融卡並告知金融卡密碼之詐欺取財罪構成要件以外之行為
    ，核其所為，係犯刑法第30條第1項前段、第339條第1項幫
    助詐欺取財罪，為幫助犯，依刑法第30條第2項減輕其刑。
    又被告僅有一幫助行為，雖正犯為2次詐欺行為，就被告而
    言，僅有1次犯罪行為，仍僅成立一幫助犯之罪（最高法院9
    6年度臺非字第245號判決意旨參照）。起訴書犯罪事實欄雖
    未敘明被害人丙○○遭詐欺部分（即臺灣臺北地方法院檢察
    署98年度偵字第61號移送併辦意旨書犯罪事實欄所載內容）
    ，惟該部分與已敘明部分，屬同一幫助詐欺取財犯行，為同
    一案件，自為起訴效力所及，本院應併予審理。爰審酌被告
    於95年因公共危險案件，經臺灣臺北地方法院檢察署95年偵
    字第4096號為緩起訴處分確定，有臺灣高等法院被告前案紀
    錄表在卷為證，素行尚可；惟提供帳戶予他人犯罪使用之幫
    助犯行，使收受帳戶者憑恃犯罪追查不易而肆無忌憚，助長
    詐欺取財歪風，顯對社會財貨秩序、正常經濟交易安全及人
    民財產權構成嚴重危害，增加被害人尋求救濟之困難，且於
    政府機關及各金融機構多所宣導勿交付個人帳戶以免淪為不
    法犯罪之幫助工具，卻仍交予他人使用，顯徵其對法令禁止
    規範之嚴重漠視心態；又飾詞狡辯，未賠償被害人所受損害
    ，犯後態度欠佳，高中智識程度、犯罪動機、目的、手段、
    生活狀況及被害人2人所受損害金額等一切情狀，量處如主
    文所示之刑，並諭知易科罰金折算標準。
據上論斷，依刑事訴訟法第452條、第299條第1項前段，刑法第3
39條第1項、第30條第1項前段、第2項、第41條第1項前段，刑法
施行法第1條之1第1項、第2項前段，判決如主文。
本案經檢察官郭騰月到庭執行職務。
中    華    民    國    98    年    4     月    17    日
                    臺灣臺北地方法院刑事第14庭
                        審判長法  官  蔡坤湖
                              法  官  沈君玲
                              法  官  陳琪媛
以上正本證明與原本無異。
如不服本判決應於收受送達後10日內向本院提出上訴書狀，並應
敘述具體理由；其未敘述上訴理由者，應於上訴期間屆滿後20日
內向本院補提理由書（均須按他造當事人之人數附繕本）「切勿
逕送上級法院」。告訴人或被害人如對於本判決不服者，應具備
理由請求檢察官上訴，其上訴期間之計算係以檢察官收受判決正
本之日期為準。
                              書記官  陳豪達
中    華    民    國    98    年    4     月    17    日
附錄法條全文：
中華民國刑法第339條
意圖為自己或第三人不法之所有，以詐術使人將本人或第三人之
物交付者，處5年以下有期徒刑、拘役或科或併科1千元以下罰金
。
以前項方法得財產上不法之利益或使第三人得之者，亦同。
前二項之未遂犯罰之。


司法院資訊處製作；財團法人民間司法改革基金會備份。
